臺灣高雄地方法院民事裁定
108年度消債更字第44號
聲  請  人  李同種  
0000000000000000

0000000000000000

上列當事人因消費者債務清理事件聲請更生，本院裁定如下：
    主  文
聲請人李同種自民國一百零八年四月九下午四時起開始更生程序
。
命司法事務官進行本件更生程序。
    理  由
一、本件聲請意旨略以：伊無力清償債務，曾依中華民國銀行公
    會會員辦理消費金融案件無擔保債務協商機制請求共同協商
    債務方案成立，約定自民國95年起，分80期，年利率0％，每
    月清償新臺幣（下同）13,292元。然僅償還1期即不得已毀
    諾，因聲請人有不能清償債務或有不能清償之虞，復未經法
    院裁定開始清算程序或宣告破產，爰依法聲請准予裁定更生
    等語。
二、按債務人不能清償債務或有不能清償之虞者，得依本條例所
    定更生或清算程序，清理其債務。債務人無擔保或無優先權
    之債務總額未逾1,200萬元者，於法院裁定開始清算程序或
    宣告破產前，得向法院聲請更生。法院開始更生程序之裁定
    ，應載明其年、月、日、時，並即時發生效力。法院裁定開
    始更生或清算程序後，得命司法事務官進行更生或清算程序
    ，必要時得選任律師、會計師或其他適當之自然人或法人一
    人為監督人或管理人。消費者債務清理條例第3條、第42條
    第1項、第45條第1項及第16條第1項分別定有明文。
三、經查：
  ㈠聲請人所主張上開事實，業據其提出財產及收入狀況說明書
    （107年度司消債調字第615號卷，下稱調卷，第4至6頁）、
    債權人清冊（調卷第7至9頁）、戶籍謄本（調卷第12頁）、
    財政部高雄國稅局105年及106年度綜合所得稅各類所得資料
    清單及總歸戶財產查詢清單（調卷第13至15頁）、勞工保險
    被保險人投保資料表（調卷第16頁）、財團法人金融聯合徵
    信中心前置協商專用債權人清冊（調卷第18至19頁）、信用
    報告（調卷第21頁）、存摺（本案卷第44至50頁、第63至69
    頁）、員工薪資清單（本案卷第53至61頁）、商業保險投保
    資料查詢結果表（本案卷第87頁）等在卷可參。
  ㈡聲請人於協商成立後，以當時月收入2萬元扣除生活費及扶養
    費支出後，實無法負擔每月協商款13,292元等語（見本案卷
    第28頁聲請人陳報狀），而關於95年間協商內容及繳款、毀
    諾等資料，經本院函詢最大債權銀行匯豐銀行未獲回覆相關
    資料（見本案卷第19頁），則聲請人所稱有不可歸責於己之
    事由，致不能履行原協商條件，本院即推定為真，是聲請人
    主張其於與債權銀行達成協商結論後，因不可歸責於己之事
    由致履行顯有重大困難，即認可信。
  ㈢次查，聲請人於105年及106年度申報所得分別為401,822元、
    469,361元（均為嘉里快遞股份有限公司高雄營業所薪資所
    得），名下無財產，勞工保險投保單位為嘉里快遞股份有限
    公司，其全球人壽保單扣除借款本息175,921元後已無解約
    金。又聲請人於嘉里快遞股份有限公司高雄營業所擔任站務
    司機，據嘉里快遞公司函覆之薪資明細表所載，其自107年1
    月起至12月止之固定薪資共436,680元（含本薪、效率獎金
    及各項獎金），另有值班費、伙食費共45,696元，及年終獎
    金24,400元，平均每月收入為42,231元【計算式：（436,68
    0＋45,696＋24,400）÷12＝42,231，本件均係採四捨五入計算
    】，再扣除勞、健保費共2,819元則為39,412元，其尚主張
    扶養2名成年子女（詳如後述）等情，此有上開綜合所得稅
    各類所得資料清單、財產歸屬清單、勞工保險被保險人投保
    資料表、全球人壽保險股份有限公司函、薪資明細表、員工
    薪資清單等（調卷第13至16頁、本案卷第13至16頁、第53至
    61頁）在卷可參。則在查無聲請人有其他收入來源之情形下
    ，佐以其勞工保險資料以嘉里快遞公司為投保單位，投保薪
    資為43,900元，本院認以107年度之總收入計算平均月收入
    應能反映其現收入水準，而以39,412元作為核算其現在償債
    能力之基礎，堪認妥適。
  ㈣關於聲請人個人日常必要支出部分，聲請人陳稱居住於配偶
    王○○名下房屋，每月繳納房貸10,723元，此有王○○之台新銀
    行繳息還本明細在卷可稽（調卷第26至27頁）。按債務人必
    要生活費用，以最近一年衛生福利部或直轄市政府所公告當
    地區每人每月最低生活費一點二倍定之，本條例第64條之2
    第1項定有明文。本院參酌衛福部社會司所公告108年度高雄
    市最低生活費標準為13,099元，則聲請人每月生活所必需除
    有特殊情形並有證據證明者外，自宜以此數額之1.2倍即15,
    719元為度，始得認係必要支出。又上開最低生活費用之標
    準，係照當地最近1年平均每人消費支出60％，依其基準之家
    庭收支調查報告調查表格式所示有關經常性支出之調查項目
    ，其原即包括利息支出、食品、衣著、房租及水費、電費、
    醫療保健、交通、娛樂、教育等基本生活需求。本院認在聲
    請人未能立證證明其有其他特殊需求之情形下，其個人必要
    生活費用即應以此為限度。
  ㈤至扶養部分，聲請人主張其配偶因照顧父母，僅能從事兼職
    工作，其每月須支出配偶扶養費3,000元。按夫妻互負扶養
    之義務；扶養之程度，應按受扶養權利者之需要，與負扶養
    義務者之經濟能力及身分定之，民法第1116條之1、第1119
    條分別定有明文。查聲請人之配偶王○○係58年生，105年及1
    06年度申報所得分別為26,531元、27,166元（均為利息所得
    ），名下有1房1地（即戶籍址）及1車，勞工保險投保於高
    雄市乳品飲料派送業職業工會等情，此有戶籍謄本、所得及
    財產資料清單、勞工保險被保險人投保資料表、存摺等在卷
    可參（本案卷第30至35頁、第70至74頁）；審酌聲請人於調
    解程序陳稱：「配偶從事兼職工作，每個月收入多的時候夠
    自己用，不夠的時候跟父母週轉」，及於108年3月5日具狀
    表示：「配偶主要係在家裡附近早餐店工作也會去發傳單，
    每月收入約1萬至1萬2左右」等語，是認聲請人之配偶既有
    工作收入自足，應無不能維持生活之情形，所提列配偶扶養
    費每月3,500元，本院尚難認列此部分為聲請人必要支出。
  ㈥聲請人尚主張須扶養2名成年子女，每月扶養費各2,500元。
    經查，聲請人與配偶王○○育有之長子李○○係85年生，105年
    及106年度申報所得分別為42,104元、29,720元，未投保勞
    工保險，次子李○○係86年生，105年及106年度申報所得分別
    為0元、105,432元（薪資所得），勞工保險甫於108年2月20
    日退保，2名子女名下均無財產等情，此有戶籍謄本、所得
    及財產清單、勞工保險被保險人投保資料表、學生證、存摺
    等在卷可憑（調卷第25頁、本案卷第31頁、第36至43頁、第
    75至82頁）；又聲請人於108年3月5日具狀表示：「長子今
    年度自行決定休學，目前準備當兵中；次子於屏東唸書並租
    房子，打工費不夠生活費及房租費，因現要準備研究所考試
    故打工已辭掉」等語（本案卷第29頁），本院審酌聲請人之
    長子既已休學，準備當兵，衡情可於入伍前打工賺取收入以
    維持自身基本生活，至次子部分，參酌各校研究所考試時間
    表，108學年度考試時間介於2、3月份，於本裁定之日考試
    均應已結束，聲請人是否仍須負擔次子扶養費，尚非無疑，
    在聲請人現背負龐大債務之情形下，本院認其長子及次子均
    無受聲請人扶養必要，所提列每月支出子女扶養費部分均應
    予以剔除。
四、綜上所述，以聲請人現每月收入39,412元為其償債能力基準
    ，扣除個人必要生活費15,719元後，餘23,693元，而聲請人
    目前負債總額為2,301,959元（參調卷第75頁，共8家金融機
    構債權合計1,571,410元，及調卷第76頁滙誠第一資產公司7
    30,549元），以聲請人每月所餘按月攤還結果，如不計利息
    ，需約8年（計算式：2,301,959÷23,693÷12＝8.1）始能清償
    完畢，如加計利息負擔，其還款年限顯然更長，應認其已不
    能清償債務。此外，聲請人無擔保或無優先權之債務總額未
    逾1,200萬元，且無本條例第6條第3項、第8條或第46條各款
    所定駁回更生聲請之事由存在，則聲請人聲請更生為有理由
    ，應予准許，爰命司法事務官進行本件更生程序。
五、依本條例第11條第1項、第45條第1項，裁定如主文。
中　　華　　民　　國　　108 　年　　4 　　月　　 9　　日
                  民事庭　法　官　沈建興
以上正本係照原本作成。
本裁定不得抗告。
中　　華　　民　　國　　108 　年　　4 　　月　　 9　　日
                          書記官  胡美儀